【裁判字號】    99,訴,1041
【裁判日期】    991125
【裁判案由】    偽造有價證券
【裁判全文】
臺灣高雄地方法院刑事判決              99年度訴字第1041號
公  訴  人  臺灣高雄地方法院檢察署檢察官
被      告  陳恩澤
指定辯護人  本院公設辯護人蘇鴻吉
上列被告因偽造有價證券案件，經檢察官提起公訴（99年度偵字
第7395號），本院判決如下：
    主  文
陳恩澤意圖供行使之用，而偽造有價證券，處有期徒刑壹年陸月
，未扣案如附表一編號1 所示偽造之本票壹張，及如附表二編號
1 所示偽造之「陳俊男」署押共肆枚、「陳俊吉」署押共貳枚，
均沒收之；又意圖供行使之用，而偽造有價證券，處有期徒刑壹
年陸月，未扣案如附表一編號2 所示偽造之本票壹張，及如附表
二編號2 所示偽造之「陳俊吉」署押共伍枚、「洪順富」署押共
參枚，均沒收之。應執行有期徒刑貳年。緩刑伍年，並應向公庫
支付新臺幣伍萬元。未扣案如附表一所示偽造之本票共貳張，及
如附表二所示偽造之「陳俊男」署押共肆枚、「陳俊吉」署押共
柒枚、「洪順富」署押共參枚，均沒收之。
    事  實
一、陳恩澤因積欠睹債，無力償還，而欲向經營地下錢莊之朱玟
    （業經臺灣高雄地方法院檢察署檢察官以99年度偵字第7394
    號偵查起訴）借貸金錢，詎其為順利借得款項，竟基於行使
    偽造私文書及意圖供行使之用而偽造有價證券之犯意，分別
    為下列犯行：
（一）於96年8 月8 日某時許，未經陳俊男、陳俊吉之同意，即
      在如附表二編號1 所示借據之立據人處及借款人欄位上，
      偽造「陳俊男」之署押並按捺指印各2 枚；於連帶保證人
      欄位上偽造「陳俊吉」之署押並按捺指印各1 枚，而偽造
      如附表二編號1 所示之私文書，藉以表示確係真正名義人
      欲借貸款項及連帶保證之意，足以生損害於陳俊男、陳俊
      吉。又於同日某時許，在如附表一編號1 所示本票之發票
      人欄位上，偽造「陳俊男」之署押並按捺指印各1 枚，而
      偽造如附表一編號1 所示之有價證券，以示確係真正名義
      人開立之本票，欲供作擔保上開借款之意後，再於同日某
      時許，連同如附表一編號1 所示偽造之本票及如附表二編
      號1 所示偽造之借據，同時持向不知情之朱玟行使，足以
      生損害於陳俊男及陳俊吉。
（二）於96年9 月29日某時許（起訴書誤載為96年8 月29日），
      未經陳俊男、洪順富之同意，即在如附表二編號2 所示借
      據之立據人處及借款人欄位上，偽造「陳俊吉」之署押2
      枚並按捺指印3 枚；於連帶保證人欄位上偽造「洪順富」
      之署押1 枚並按捺指印2 枚，而偽造如附表二編號2 所示
      之私文書，藉以表示確係真正名義人欲借貸款項及連帶保
      證之意，足以生損害於陳俊男、洪順富。又於同日某時許
      ，在如附表一編號2 所示本票之發票人欄位上，偽造「陳
      俊吉」之署押並按捺指印各1 枚，而偽造如附表一編號2
      所示之有價證券，以示確係真正名義人開立之本票，欲供
      作擔保上開借款之意後，再於同日某時許，連同如附表一
      編號2 所示偽造之本票及如附表二編號2 所示偽造之借據
      ，同時持向不知情之朱玟行使，足以生損害於陳俊吉及洪
      順富。嗣因員警偵辦朱玟涉嫌重利案件時，自扣案證物中
      查獲上開本票、借據，始循線查悉上情。
二、案經高雄市政府警察局移送臺灣高雄地方法院檢察署檢察官
    偵查起訴。
    理  由
壹、證據能力部分
一、按被告以外之人於偵查中向檢察官所為陳述，除顯有不可信
    之情況者外，得為證據，刑事訴訟法第159 條之1 第2 項定
    有明文。偵查中對被告以外之人所為之偵查筆錄，性質上係
    屬傳聞證據，惟現階段刑事訴訟法規定檢察官代表國家偵查
    犯罪、實施公訴，依法其有訊問被告之權，證人且須具結，
    而實務運作時，檢察官偵查中向被告以外之人所取得之陳述
    ，原則上均能遵守法律規定，不致違法取供，其可信度極高
    ，職是，本件證人陳俊吉於偵查中檢察官以證人身分予以訊
    問，並經依法具結在卷，且無證據顯示檢察官在偵查時有不
    法取供之情形，亦查無證據顯示有顯不可信之情況。是揆諸
    前揭說明，上開證人於偵查中之證述，均具有證據能力。
二、次按被告以外之人於審判外之言詞或書面陳述，除法律有規
    定者外，不得作為證據；被告以外之人於審判外之陳述，雖
    不符刑事訴訟法第159 條之1 至同條之4 之規定，而經當事
    人於審判程序同意作為證據，法院審酌該言詞陳述或書面陳
    述作成時之情況，認為適當者，亦得為證據。當事人、代理
    人或辯護人於法院調查證據時，知有刑事訴訟法第159 條第
    1 項不得為證據之情形，而未於言詞辯論終結前聲明異議者
    ，視為有前項之同意，刑事訴訟法第159 條第1 項、第159
    條之5 分別定有明文。查本判決所引用之各項據以認定事實
    之傳聞證據，被告陳恩澤、辯護人及公訴人於本院言詞辯論
    終結前，均不爭執而未曾聲明異議，本院審酌該等言詞及書
    面陳述作成時之情況，並無出於任意性或不正取供，或違法
    或不當情事，且客觀上亦無不可信之情況，堪認為適當，揆
    諸前開說明，依法均有證據能力，合先敘明。
貳、實體部分
一、上揭犯罪事實，業據被告陳恩澤於本院審理時均坦承不諱，
    核與被害人陳俊男於警詢時、被害人陳俊吉於警詢、偵查中
    之指述（見高雄市政府警察局警卷第6 頁至第8 頁、99年度
    偵字第7395號偵卷第11頁至第12頁）俱相符，並經證人朱玟
    於警詢時證述屬實（見高雄市政府警察局警卷第10頁至第11
    頁），復有如附表一所示偽造之本票、如附表二所示偽造之
    借據各2 紙、內政部警政署刑事警察局99年1 月5 日刑紋字
    第0980169113號鑑驗書1 份（見高雄市政府警察局警卷第24
    頁至第27頁、第29頁至第33頁）在卷可稽，足認被告任意性
    自白均與事實相符，本件事證明確，其犯行均堪認定，應俱
    予依法論科。
二、論罪科刑部分
（一）核被告陳恩澤上開2 次所為，均係犯刑法第201 條第1 項
      偽造有價證券罪及同法第216 條、第210 條行使偽造私文
      書罪。被告於附表一所示之本票上偽造署押及指印之行為
      ，均為其後偽造有價證券之部分行為，其2 次偽造有價證
      券後持以行使，行使之低度行為均為偽造之高度行為所吸
      收；於附表二所示之私文書上偽造各該署押、指印之行為
      ，均為偽造該私文書之階段行為；其偽造私文書後進而持
      以行使，偽造之低度行為亦均為行使之高度行為所吸收，
      俱不另論罪。又被告於96年8 月8 日、9 月29日分別偽造
      附表一編號1 所示之本票、附表二編號1 所示之借據及附
      表一編號2 所示之本票、附表二編號2 所示之借據後，各
      係同時交付予朱玟，其偽造有價證券及行使偽造私文書之
      犯行，在時、地上皆具有緊密之重疊、結合關係，且主觀
      上均出於同一借款目的，依一般社會通念，均當視為一行
      為並各論以一罪方符合刑罰公平之原則，是應認被告均係
      以一行為觸犯偽造有價證券罪及行使偽造私文書罪，皆為
      想像競合犯，應俱依刑法第55條前段之規定，分別從一重
      之偽造有價證券罪處斷。被告上開2 次偽造有價證券犯行
      ，犯意各別，行為互殊，應予分論併罰。又被告係因積欠
      賭債，亟需用款，為求順利借得款項，而分別偽造如附表
      一所示之2 張本票，本院審酌此一犯罪原因與客觀環境，
      復考量被告偽造之本票金額分為1 萬、3 萬，金額非鉅，
      且該偽造之本票在交付予借款人朱玟後，即未再轉讓他人
      ，對於票據流通秩序所造成之危害尚屬輕微，是如就上開
      2 次偽造有價證券之犯行逕均予宣告最低本刑3 年有期徒
      刑，依一般法律情感，猶屬過重，而情可憫恕，故應俱依
      刑法第59條之規定減輕其刑，方屬公允衡平。爰審酌被告
      為借得款項，竟未經他人同意，任意偽造他人名義之借據
      及本票而持以行使，不僅破壞票據流通之安全性與可信用
      ，更損害票據名義人之權益，所為實不足取，惟念及被告
      犯後坦承犯行，已有悔意，態度尚佳，且已與被害人陳俊
      吉、陳俊男達成和解，有和解書1 紙（見本院卷二第14頁
      ）在卷可參，復參以其犯罪之動機、目的、對社會所生危
      害等一切情狀，分別量處如主文所示之刑，並定其應執行
      之刑，以示懲儆。
（二）復查被告前未曾因故意受有期徒刑以上刑之宣告，有臺灣
      高等法院被告前案紀錄表在卷可稽，因一時失慮，短於思
      慮，致觸犯本案犯行，犯後已深表悔意，且被告日前有正
      當職業與工作，有在職證明書1 紙（見本院卷一第26頁）
      在卷可稽，堪認被告經此科刑教訓，應能知所警惕而無再
      犯之虞，本院認被告所受刑之宣告，以暫不執行為適當，
      爰併宣告緩刑5 年，以啟自新。又為促使被告日後得以知
      曉尊重法治之觀念，本院認除前開緩刑宣告外，實有賦予
      被告一定負擔之必要，爰依刑法第74條第2 項第4 款規定
      ，命被告應向公庫支付新臺幣5 萬元，以啟自新。
（三）未扣案如附表一所示之本票共2 張，均係偽造之有價證券
      ，應俱依刑法第205 條規定，不問屬於犯人與否，宣告沒
      收之；又被告於如附表二所示文書上偽造之「陳俊男」署
      押共4 枚、「陳俊吉」署押共7 枚、「洪順富」署押共3
      枚，核均屬偽造之署押，不問屬於犯人與否，均應依刑法
      第219 條之規定宣告沒收。至偽造有價證券上所偽造之印
      文或署押，係屬偽造有價證券之一部分，已因偽造有價證
      券之沒收而包括在內，自不應重為沒收之諭知，此有最高
      法院89年度臺上字第3757號判決意旨可資參照。從而，如
      附表一所示之本票共2 張，既均經諭知沒收，則其上偽造
      之簽名、指印，因均屬偽造本票之一部分，自無庸重為沒
      收之諭知，併此敘明。
據上論斷，應依刑事訴訟法第299 條第1 項前段、刑法第201 條
第1 項、第210 條、第216 條、第55條前段、第51條第5 款、第
59條、第74條第1 項第1 款、第2 項第4 款、第205 條、第219
條，刑法施行法第1 條之1 ，判決如主文。
本案經檢察官鄧怡君到庭執行職務。
中    華    民    國    99    年    11    月    25    日
                  刑事第七庭    審判長法  官  陳  箐
                                      法  官  洪培睿
                                      法  官  簡佩珺
以上正本證明與原本無異。
如不服本判決應於收受送達後十日內向本院提出上訴書狀，並應
敘述具體理由；其未敘述上訴理由者，應於上訴期間屆滿後二十
日內向本院補提理由書（均須按他造當事人之人數附繕本）「切
勿逕送上級法院」。
中    華    民    國    99    年    11    月    25    日
                                      書記官  蕭家玲
附錄犯罪科刑法條：
中華民國刑法第201條
（有價證券之偽造變造與行使罪）
意圖供行使之用，而偽造、變造公債票、公司股票或其他有價證
券者，處3 年以上10年以下有期徒刑，得併科3 千元以下罰金。
行使偽造、變造之公債票、公司股票或其他有價證券，或意圖供
行使之用，而收集或交付於人者，處 1 年以上 7 年以下有期徒
刑，得併科 3 千元以下罰金。
中華民國刑法第210條
（偽造變造私文書罪）
偽造、變造私文書，足以生損害於公眾或他人者，處5 年以下有
期徒刑。
中華民國刑法第216條
（行使偽造變造或登載不實之文書罪）
行使第210 條至第215 條之文書者，依偽造、變造文書或登載不
實事項或使登載不實事項之規定處斷。
  附表一：偽造之有價證券
 ┌──┬──────┬──────┬────┬────────┐
 │編號│發票日期    │發票人      │票面金額│出處            │
 ├──┼──────┼──────┼────┼────────┤
 │ 1  │96年8月8日  │陳俊男      │3萬元   │（見高雄市政府警│
 │    │            │            │        │察局警卷第26頁）│
 ├──┼──────┼──────┼────┼────────┤
 │ 2  │96年9月29日 │陳俊吉      │1萬元   │（見高雄市政府警│
 │    │            │            │        │察局警卷第24頁）│
 └──┴──────┴──────┴────┴────────┘
  附表二：偽造之私文書
 ┌──┬──────┬──────┬───────────────┐
 │編號│時間        │偽造之文書  │沒收之署押                    │
 ├──┼──────┼──────┼───────────────┤
 │ 1  │96年8 月8日 │借據（見高雄│「陳俊男」之署押、指印各貳枚  │
 │    │            │市政府警察局│「陳俊吉」之署押、指印各壹枚  │
 │    │            │警卷第27頁）│                              │
 ├──┼──────┼──────┼───────────────┤
 │ 2  │96年9 月29日│借據（見高雄│「陳俊吉」之署押貳枚、指印參枚│
 │    │            │市政府警察局│「洪順富」之署押壹枚、指印貳枚│
 │    │            │警卷第25頁）│                              │
 └──┴──────┴──────┴───────────────┘

司法院資訊處製作；財團法人民間司法改革基金會備份。
